臺灣臺中地方法院刑事判決　　　　　　　96年度易字第1564號
公　訴　人　臺灣臺中地方法院檢察署檢察官
被　　　告　乙○○
上列被告因詐欺案件，經檢察官提起公訴（九十六年度偵緝字第
八八三號），本院判決如下：
    主    文
乙○○幫助意圖為自己不法之所有，以詐術使人將本人之物交付
，累犯，處有期徒刑柒月。
    犯罪事實
一、乙○○前曾於民國八十九年間因竊盜案件，經本院於八十九
    年十二月八日，以八十九年度易字第三七四九號判處有期徒
    刑八月，並於九十年一月二日確定，復因竊盜案件，經本院
    於九十年六月五日，以九十年度易字第一一二三號判處有期
    徒刑三月，並於九十年六月三十日確定，嗣上開二罪接續執
    行，而於九十年十二月三十一日執行完畢。詎猶不知悔改，
    在可預見某一姓名年籍均不詳之成年人無故取得他人之帳戶
    及提款卡使用，乃俾利於迴避員警之查緝，其後可能將取得
    之帳戶供作遭詐欺取財之受害人匯款時指定帳戶之用，且其
    發生不違背本意之情形下，仍基於幫助該名成年人向他人詐
    欺取財之不確定故意，於九十五年八月二十二日下午一時五
    十五分許後至同年月二十三日下午一時四十二分許前之某時
    ，將其於同年月二十二日下午一時五十五分許，以存款新台
    幣（下同）二千元向臺中商業銀行內新分行（下稱臺中商銀
    ）申請開設帳號為000000000000號帳戶之存摺
    、印章、金融卡及密碼交予該名成年人。其後該名不詳年籍
    之人，即基於意圖為自已不法所有之犯意，於九十五年八月
    二十三日某時，撥打電話向甲○○詐稱係甲○○之友人蔡明
    珠，因急需款項繳交小孩學費，欲向甲○○借款三萬元等語
    ，致甲○○因此陷於錯誤，告以該名訛稱蔡明珠之人僅可借
    予一萬元款項，並依該名訛稱蔡明珠之人指示，於同日下午
    一時四十二分許，至臺北縣中和市○○街某便利商店內操作
    該店內之自動櫃員機，而將所有新臺幣（下同）一萬元之款
    項，匯入乙○○上開臺中商銀帳戶內，旋於相隔約十分鐘後
    即遭提領一空。嗣因甲○○於九十五年八月二十五日下午三
    時許，向友人蔡明珠查證後發覺受騙而報警處理，員警查得
    上揭臺中商銀帳戶係乙○○本人所申請，始循線獲悉上情。
二、案經臺中縣警察局霧峰分局報請臺灣臺中地方法院檢察署檢
    察官提起公訴。
    理    由
一、訊據被告乙○○固對伊所申設之上開臺中商銀帳戶內有筆一
    萬元之匯款，且伊已未持有該臺中商銀帳戶之存摺、印章及
    提款卡（含密碼）等情供承不諱。惟仍矢口否認有上開幫助
    詐欺取財之犯行，辯稱：其所有上開臺中商銀帳戶之存摺、
    印章及提款卡（含密碼）係伊開戶後第五天由住處攜出，放
    在伊機車置物箱內欲外出存款，而於當日中午發現遭竊，不
    知該帳戶資料事後遭人從事違法行為，伊未曾提領開戶時所
    存之二千元，伊申設上開帳戶乃欲存款以繳付積欠之健保費
    ，伊曾於同年九月底向臺中商銀辦理掛失云云。經查：
（一）上開臺中商銀帳戶乃由被告本人於九十五年八月二十二日
      下午一時五十五分許申設取得，其後則於九十五年八月二
      十三日某時，遭詐欺者以上開方式向被害人甲○○施用詐
      術後，要求被害人甲○○將款項匯入該臺中商銀帳戶，甲
      ○○因此於九十五年八月二十三日下午一時四十二分許匯
      入上開款項，並旋於相隔約十分鐘後即遭提領一空，該臺
      中商銀帳戶則遭列為警示帳戶等情，業為被告所不爭執，
      且據被害人甲○○在警詢中指訴歷歷（詳見警卷第八、九
      頁），另有臺中商銀九十五年十月十二日中內新字第０九
      五０二三００三五０號函附被告帳號000000000
      000號帳戶之存款業務往來申請約定書、開戶基本資料
      及交易明細表（詳見警卷第十一至十四頁）、詐騙帳戶通
      報警示、詐騙電話斷話警示格式表（詳見警卷第十六頁）
      、內政部警政署反詐騙案件紀錄表（詳見警卷第十七頁）
      、被害人甲○○萬泰商業銀行存摺影本（詳見警卷第十八
      至二十頁）、臺北縣政府警察局中和分局受理刑事案件報
      案三聯單（詳見警卷第二十一頁）、臺北縣政府警察局中
      和分局錦和派出所受理各類案件紀錄表（詳見警卷第二十
      二頁）、財團法人金融聯合徵信中心通報案件紀錄資訊（
      詳見偵查案卷第五頁）在卷足證，則被告上開臺中商銀帳
      戶業遭詐欺者供作詐騙被害人甲○○之人頭帳戶使用，自
      甚為明確。
（二）次者，被告雖辯以上情；然查，被告前於警詢時乃辯稱上
      開臺中商銀帳戶資料係於九十五年九月初，在臺中市北屯
      區遺失等情在卷（詳見警詢案卷第七頁）；惟其後於本院
      審理中則改稱上開帳戶係伊開戶後第五天即九十五年八月
      二十七日由住處攜出，放在伊機車置物箱內欲外出存款，
      而於當日中午發現遭竊等情，可見被告前後所述，已顯不
      一致，核屬可疑。況查，被害人甲○○乃於九十五年八月
      二十三日下午一時四十二分許將所有一萬元款項匯入被告
      上開臺中商銀帳戶後，該筆款項旋於相隔約十分鐘後即遭
      提領一空等情，既如前述，可見除被告即為該名向被害人
      甲○○訛稱上情以詐取並提領該一萬元款項之人，抑或係
      與該名向被害人甲○○詐欺之人共同詐騙，而仍由被告於
      九十五年八月二十三日持有上開臺中商銀帳戶，事後並共
      同提領上開一萬元款項外，被告蓋無於九十五年九月初遺
      失前或九十五年八月二十七日遭竊前之九十五年八月二十
      三日當日仍持有上開臺中商銀帳戶之餘地。然查，依卷內
      所有資料以觀，既尚屬無積極證據足證被告即為該名向被
      害人甲○○訛稱上情以詐取並提領該一萬元款項之人，抑
      或與該名向被害人甲○○詐欺之人有犯意聯絡及行為分擔
      ，而為詐欺取財之共同正犯，足徵被告辯稱伊於九十五年
      八月二十三日當日仍持有上開臺中商銀帳戶，該帳戶係事
      後遺失或遭竊云云，洵屬矯飾卸責之詞，不足採信。再查
      ，被告於九十五年八月二十二日下午一時五十五分許，以
      存款二千元申設取得上開臺中商銀帳戶後，該二千元款項
      旋於相隔約二十餘分後之同日下午二時十九分許遭人提領
      完盡等情，既有被告上開臺中商銀帳戶之交易明細在卷足
      參（附於警詢案卷第十四頁），則倘若被告於本院審理中
      陳稱上開臺中商銀帳戶係伊存入二千元款項所開設，並欲
      供存款以繳付積欠之健保費使用，所存入之二千元款項未
      曾提領等情屬實，被告理當於九十五年八月底發現該帳戶
      遺失或遭竊時，旋即辦理掛失，以防其內亦欲供繳交欠費
      之存款遭人提領為是，豈有迨至九十年九月中旬或同年十
      月十八日始辦理掛失或結清帳戶之餘地。況佐以帳戶存摺
      、提款卡遺失者，若至金融機構辦理掛失止付，詐欺者將
      無法提領詐得金額，且詐欺者若未得原帳戶所有人同意而
      加以使用，則詐得金額亦有可能遭原帳戶所有人提領一空
      ，而詐騙所得之金額動輒上萬元，遠較購買或承租帳戶使
      用之微薄款項為鉅，是詐欺集團衡情均不致以遺失或竊得
      之帳戶作為詐騙被害人之出入往來帳戶，而甘冒可能遭原
      帳戶所有人凍結帳戶補辦存摺資料領款，致無法提領之風
      險，自益徵被告辯稱其上開臺中商銀帳戶乃係遺失或遭竊
      云云，顯無足取，而被告當係於九十五年八月二十二日下
      午一時五十五分許申設取得上開帳戶後至同年月二十三日
      下午一時四十二分許被害人甲○○匯款前之某時，自行將
      上開帳戶資料交付並容認該名向被害人甲○○詐欺取財之
      人使用，允無疑義。
（三）按刑法上之故意，分直接故意（確定故意）與間接故意（
      不確定故意），「行為人對於構成犯罪之事實，明知並有
      意使其發生者」為直接故意；又「行為人對於構成犯罪之
      事實，預見其發生而其發生並不違背其本意者」為間接故
      意；而參以郵政儲金或銀行帳戶可供款項之存匯、提領，
      一般人均可輕易申請開設，並無任何資格條件之限制，苟
      有使用金融存款帳戶之正當用途，自以使用其本人或可信
      賴之親友申請之帳戶，最為便利安全，始可避免帳戶名義
      人反悔或心存歹念，利用通知掛失止付、變更存戶印鑑圖
      章或換摺之方式，將帳戶內之款項領走一空，反致使用帳
      戶人蒙受損失，苟非為犯罪等不法目的或為掩飾自己真實
      身分，並藉以逃避查緝，依常情並無捨棄自己申設帳戶而
      迂迴以花費金錢或其他方法向無相當信賴關係之陌生人取
      得帳戶使用之理，且近年來詐欺取財之犯罪類型層出不窮
      ，該等犯罪，多數均係利用他人帳戶作為詐欺所得財物之
      出入帳戶，業經媒體廣為披載，是依一般人通常之知識、
      智能及經驗，均已詳知向陌生人購買、承租或其他方法取
      得帳戶者，多係欲藉該帳戶取得不法犯罪所得，且隱匿帳
      戶內資金之實際取得人之身分，以逃避追查，則被告係成
      年且極具社會經驗之人，對此亦應知之甚詳，自難諉稱不
      知，故被告對於交付上開臺中商銀帳戶之存簿、印章及提
      款卡予該姓名年籍不詳之詐欺者，將可能被用來作為詐欺
      取財等非法用途上，應有所預見，且不違背其本意。是以
      ，被告猶仍提供其所有上開帳戶予該名年籍不詳之詐欺者
      使用，當堪認被告亦有容認該詐騙者將伊所有上開帳戶作
      為詐欺取財之匯款指定帳戶使用，準此，被告顯有幫助詐
      欺取財之不確定故意存在，應堪認定。
（四）再按刑法上之幫助犯，係指以幫助之意思，對於正犯資以
      助力，而未參與實施犯罪之行為者而言；查本件被告將其
      所有之臺中商銀帳戶提供予該名作為遭詐欺取財之受害人
      匯款指定之帳戶，乃係基於幫助他人詐欺取財之犯意，而
      被告提供上開帳戶之行為，復屬詐欺取財構成要件以外之
      行為，則被告自屬以幫助之意思，參與詐欺取財構成要件
      以外之行為，應以詐欺取財之幫助犯論。基上可證，本案
      事證明確，被告之犯行，堪予認定。
二、查上開年籍不詳之成年人基於意圖為自己不法所有之犯意，
    以上開之方式為詐術，使被害人甲○○陷於錯誤，而將本人
    之物交付，該不詳之成年人所為，係犯刑法第三百三十九條
    第一項之詐欺取財罪。被告將上開帳戶等物交給不詳年籍之
    成年人詐取財物，核其所為，係幫助犯刑法第三百三十九條
    第一項之詐欺取財罪。被告前曾因傷害案件，經本院於八十
    九年十二月八日，以八十九年度易字第三七四九號判處有期
    徒刑八月，並於九十年一月二日確定，復因竊盜案件，經本
    院於九十年六月五日，以九十年度易字第一一二三號判處有
    期徒刑三月，並於九十年六月三十日確定，嗣上開二罪接續
    執行，而於九十年十二月三十一日執行完畢，此有臺灣臺中
    地方法院檢察署刑案資料查註紀錄表及臺灣高等法院被告前
    案紀錄表在卷可按，其於受有期徒刑執行完畢後五年以內故
    意再犯本件有期徒刑以上之罪，為累犯，應依刑法第四十七
    條第一項規定加重其刑。被告幫助該名詐欺者犯罪，為幫助
    犯，依刑法第三十條第二項之規定，按正犯之刑減輕之，並
    依法先加重後減輕之。爰審酌被告隨意提供其所有之臺中商
    銀帳戶供他人非法使用，將助長社會犯罪風氣，可能導致真
    正犯罪者逍遙法外，其行為殊屬不當，又被害人在財產上受
    有甚大損害，心理上亦受有相當之痛苦，對於此違背常態之
    交易資料，被告猶辯稱不知係出於不法行為，且其存摺及提
    款卡係不慎遺失云云，又犯罪後仍希圖狡辯以脫免刑責，並
    置被害人之損失於事外，毫無懺悔之意，惟念及被告本身並
    未實際參與本件詐欺取財之犯行，責難性較小等一切情狀，
    量處如主文所示之刑。
據上論斷，應依刑事訴訟法第二百九十九條第一項前段，刑法第
三十條第一項、第二項、第三百三十九條第一項、第四十七條第
一項，罰金罰鍰提高標準條例第一條前段，判決如主文。
中　　華　　民　　國　　96　　年　　6 　　月　　13　　日
              刑事第四庭  審判長法　官  林宜民
                                法  官  柯雅惠
                                法  官  許惠瑜
以上正本證明與原本無異。
如不服本判決，應於判決送達後十日內向本院提出上訴狀，上訴
於臺灣高等法院臺中分院( 須附繕本 )。
                                書記官　陳佳君
中　　華　　民　　國　　96　　年　　6 　　月　　13　　日
附錄論罪科刑實體法條文：
刑法第三百三十九條 (普通詐欺罪)
意圖為自己或第三人不法之所有，以詐術使人將本人或第三人之
物交付者，處五年以下有期徒刑、拘役或科或併科一千元以下罰
金。(罰金部份業經提高十倍為一萬元)
以前項方法得財產上不法之利益或使第三人得之者，亦同。
前二項之未遂犯罰之。
刑法第三十條：
幫助他人犯罪者，為從犯。雖他人不知幫助知情者，亦同。從犯
之處罰，得按正犯之行減輕之。
